臺灣高等法院高雄分院民事判決　　　　　 93年度上字第225號
上　訴　人　宇源企業有限公司
法定代理人　謝　翔
訴訟代理人　樓嘉君律師
　　　　　　王炯棻律師
上 一 人
複代理人　　王錦堂律師
　　　　　　黃永隆律師
被上訴人　　全存保企業有限公司
法定代理人　乙○○
訴訟代理人　黃奉彬律師
複代理人　　郭憲文律師
上列當事人間請求給付貨款事件，上訴人對於民國93年9 月29日
臺灣高雄地方法院93年度訴字第865 號第一審判決提起上訴，本
院於94年6月8日言詞辯論終結，判決如下：
    主      文
原判決廢棄。
被上訴人應給付上訴人新台幣壹佰伍拾捌萬玖仟玖佰伍拾伍元，
及自民國93年2 月28日起，至清償日止，按週年利率百分之五計
算之利息。
第一、二審訴訟費用由被上訴人負擔。
本判決於上訴人以新台幣伍拾貳萬玖仟元供擔保後得假執行，但
被上訴人得以新台幣壹佰伍拾捌萬玖仟玖佰伍拾伍元預供擔保後
，免為假執行。
    事實及理由
一、本件上訴人主張：被上訴人於民國92年間因標到「高雄市福
    山國小、陽明國中課桌椅聯合採購」等案，乃向上訴人訂購
    北美鐵杉製品（下稱系爭木製品）以製作桌椅向該二校交貨
    ，而上訴人已依約交貨完畢，且更開立以被上訴人為買受人
    名義之統一發票予其銷貨報稅，詎被上訴人就應付全部貨款
    新台幣（下同）158 萬9,955 元竟拒不給付，迭經追討均置
    不理等情，爰依買賣及不當得利之法律關係，求為命：被上
    訴人應給付上訴人158 萬9,955 元及自原審支付命令送達之
    翌日（即93年2 月28日）起至清償日止按週年利率5%計算之
    利息之判決（原審為上訴人敗訴之判決，上訴人聲明不服）
    。並上訴聲明：(一)原判決廢棄。(二)被上訴人應給付上訴人15
    8 萬9,955 元及自原審支付命令送達之翌日（即93年2 月28
    日）起至清償日止按週年利率5%計算之利息。(三)願供擔保請
    准為假執行之宣告。
二、被上訴人則以：向上訴人訂購系爭木製品者乃係與被上訴人
    在同一處所營業之訴外人宜吉企業有限公司（下稱宜吉公司
    ）而非被上訴人，上訴人開立以被上訴人為買受人之統一發
    票，乃係其與訴外人宜吉公司所為之約定，與被上訴人是否
    係真正之買受人並無關連。且上訴人與宜吉公司之買賣慣例
    向來均係由上訴人先書立請款明細單予宜吉公司核對無誤後
    ，由上訴人開立發票向宜吉公司請款，宜吉公司再開立發票
    人為宜吉公司之支票予上訴人收執，明細單上既寫宜吉公司
    ，而支票又係宜吉公司簽發予上訴人，可見本件買賣與被上
    訴人無關，另高雄市陽明國中及福山國小之課桌椅聯合採購
    案，雖係由被上訴人所標得，然上開二所學校採購課桌椅之
    材質及尺寸均與宜吉公司向上訴人購得之木材製品不同，另
    上訴人所提出買賣金額為35萬6,475 元之統一發票，此部分
    買賣契約之出賣人應係水里木業股份有限公司（下稱水里公
    司，而非上訴人等語，資為抗辯。並答辯聲明：(一)上訴駁回
    。(二)如受不利判決，願供擔保請准宣告免為假執行。
三、兩造不爭執之事實：
  (一)被上訴人於92年間標得高雄市左營區福山國民小學及陽明國
    中之課桌椅採購等案。
  (二)被上訴人公司負責人乙○○與訴外人宜吉公司之負責人陳玉
    荔係夫妻，工廠均設在同一地點。上訴人將系爭貨物送至上
    開地點。
  (三)92年8 月30日、92年9 月27日、92年10月30日、92年11月5
    日、92年11月20日、92年11月28日、92年12月1 日之統一發
    票，買受人為被上訴人公司，被上訴人公司並將上開統一發
    票（92年12月1 日統一發票除外）持向稅捐機關報稅。
四、本件兩造所爭執之處，應在於：(一)系爭木製品買賣雙方當事
    人究係為何人？(二)上訴人可請求被上訴人給付之金額為多少
    ？
  (一)系爭木製品買賣雙方當事人究係為何人？
  1.本件交易上訴人並未與宜吉公司負責人陳玉荔接洽，而是被
    上訴人公司負責人乙○○至上訴人宜蘭之工廠參觀物料，被
    上訴人公司於92年度標得高雄市左營區福山國民小學及陽明
    國中之課桌椅採購案，即向上訴人訂購系爭木製品等情，已
    據證人甲○○（即上訴人公司負責人之子）證稱：「被上訴
    人公司負責人乙○○大約在92年7 或8 月間有到我們公司看
    看他訂的貨裁鋸的情形如何，我有問他為何會來，他說他是
    到羅東國中去簽訂合約，那是我們第1 次見面。」「（
    本件的接洽情形是否都是被上訴人負責人乙○○先生打電話
    到上訴人公司接洽？）是的。都是乙○○打電話跟我們聯絡
    的。」「（開立統一發票也否也是乙○○先生要求的？）是
    的，是乙○○先生要求開立全存保企業有限公司的發票。」
    等語屬實（本院卷第168 頁），而被上訴人負責人乙○○亦
    陳稱：「宜吉公司和全存保公司的營業處是在同一個地點即
    民族一路1092號。」「（就本件木料宇源公司是否有把木料
    送到民族一路1092號，而由你親自簽收的？）大多數是我簽
    收的。」「宜吉公司和全存保公司都是我的家族企業，本件
    訴訟的發票抬頭我有請宇源公司謝先生或小姐開全存保公司
    為買受人之發票。」等語（本院卷第188 、189 頁）。顯見
    本件系爭木製品買受人為被上訴人。
  2.再由系爭92年8 月30日、92年9 月27日、92年10月30日、92
    年11月5 日、92年11月20日、92年11月28日、92年12月1 日
    統一發票，買受人為被上訴人公司，被上訴人公司並將上開
    統一發票（92年12月1 日統一發票除外）持向稅捐機關為報
    稅之用。若本件買受人係宜吉公司，上訴人自應開票予宜吉
    公司，而非被上訴人，而被上訴人若認非買受人，其收受上
    開發票時，應向上訴人更正另為開立正確買受人之發票，被
    上訴人並未如此為之，足證契約之買受人係被上訴人公司。
    被上訴人雖辯稱：上訴人開立以被上訴人為買受人統一發票
    ，乃係其與訴外人宜吉公司所為之約定云云，為上訴人所否
    認，被上訴人並未能舉證以實其說，應無可採。
  3.被上訴人辯稱：上訴人與宜吉公司之買賣慣例向來均係上訴
    人先書立請款明細表予宜吉公司核對無誤後，由上訴人開立
    發票向宜吉公司請款，宜吉公司再開立發票人為宜吉公司之
    支票予上訴人收執，明細單上面寫宜吉公司，可見本件買賣
    與被上訴人無關云云，並提出上訴人92年1 月至月之請款明
    細表及宜吉公司開立之支票為證。惟查，上開明細單上「宜
    吉企業有限公司」字樣，係宜吉公司人員所寫，有原審民事
    電話查詢登記表可稽（原審第136 頁），既非上訴人寫，自
    不足憑此而認買受人係宜吉公司。又依一般商業習慣，出賣
    人收受客票而非收受買受人簽發之支票亦屬平常，是被上訴
    人抗辯宜吉公司開立支票予上訴人即認買受人為宜吉公司，
    尚無可採。
  4.被上訴人又辯稱：高雄市陽明國中及福山國小之課桌椅聯合
    採購案，雖係由被上訴人所標得，然上開二所學校採購課桌
    椅之材質及尺寸均與宜吉公司向上訴人購得之木材製品不同
    云云，不僅未能舉證以實其說，且由被上訴人法定代理人乙
    ○○陳稱：「（宇源公司所賣得木製品你們賣到哪裡？）我
    不太清楚，可能是庫存。」等語觀之（本院卷第190 頁），
    並不影響被上訴人有收受系爭木製品之事實。
  5.被上訴人另又辯稱：關於買賣金額為35萬6,475 元之統一發
    票，上訴人既主張由其出面代被上訴人公司向水里公司訂貨
    ，並由水里公司直接開發票與被上訴人及直接送貨與被上訴
    人，顯見此部分買賣契約之出賣人應係水里公司，而非上訴
    人云云，惟查，依證人簡秀義（即水里公司總經理）證稱：
    「全存保公司我原先不認識，有1 次全存保公司負責人乙○
    ○打電話到我公司要向我訂課桌椅面板，因為我不認識，．
    ．，後來是他透過上訴人宇源企業有限公司委託他向我買。
    」「我和全存保公司不熟悉，我跟謝先生說如果向全存保公
    司收不到錢，我就找謝先生收錢，後來收不到錢，謝先生將
    錢付給我，謝先生說發票開給全存保公司，我也把發票開給
    全存保公司，並把發票寄給全存保公司，但是沒有收到錢。
    」「我確信這批貨是要送到高雄全存保公司，因為這是全存
    保公司委託甲○○向我訂的。」等語（本院卷第165 至167
    頁），即被上訴人負責人乙○○亦自承：「（你是不是曾經
    透過宇源公司甲○○先生向水里木業訂購課桌椅木板？）是
    的。」等語（卷第188 頁），足見被上訴人係向上訴人訂貨
    ，上訴人再向水里公司訂貨交付被上訴人，對被上訴人而言
    ，出賣人為上訴人公司並非水里公司，被上訴人上開辯解亦
    無可採。
  (二)上訴人可請求被上訴人給付金額為多少？
  1.按買受人對於出賣人，有交付約定價金之義務，民法第367
    條定有明文。
  2.被上訴人向上訴人購買系爭木製品，共計158 萬9,955 元，
    有統一發票為證（原審卷5 至8 頁），是上訴人請求被上訴
    人給付158 萬9,955 元買賣價金，並自支付命令送達翌日即
    93 年2月28日起，至清償日止，按週年利率5%計算之利息，
    為有理由。
五、綜上所述，上訴人依買賣之法律關係，請求被上訴人給付15
    8 萬9,955 元及自93年2 月28日起，至清償日止，按週年利
    率5%計算之利息，為有理由，應予准許。又，兩造分別陳明
    願供擔保為准、免假執行之宣告，經核於法並無不合，爰分
    別酌定相當擔保金額准許之。原審為上訴人敗訴之判決，尚
    有未洽。上訴意旨指摘原判決不當，求予廢棄改判，為有理
    由。爰由本院予以廢棄改判如主文第二項所示，並為准、免
    假執行之宣告。
六、據上論結，本件上訴為有理由，依民事訴訟法第450 條、第
    78條、第463 條、第390 條第2 項、第392 條第2 項，判決
    如主文。
中　　華　　民　　國　　94　　年　　6 　　月　　22　　日
                               民事第五庭
                                   審判長法官   蔡明宛
                                   法      官   魏式璧
                                   法      官   曾錦昌
以上正本證明與原本無異。
如對本判決上訴，須於判決送達後20日內向本院提出上訴狀，其
未表明上訴理由者，應於上訴後20日內向本院提出上訴理由書（
均須按他造當事人之人數附繕本）。上訴時應提出委任律師或具
有律師資格之人之委任狀，並依附註條文規定辦理。
中　　華　　民　　國　　94　　年　　6 　　月　　22　　日
                                    書 記 官     王婉蓉
附註：民事訴訟法第466 條之1 ：對於第二審判決上訴，上訴人
應委任律師為訴訟代理人，但上訴人或其法定代理人具有律師資
格者，不在此限。
上訴人之配偶、三親等內之血親、二親等內之姻親，或上訴人為
法人、中央或地方機關時，其所屬專任人員具有律師資格並經法
院認適當者，亦得為第三審訴訟代理人。第1 項但書及第2 項情
形，應於提起上訴或委任時釋明之。
